【裁判字號】    90,上易,3786
【裁判日期】    901231
【裁判案由】    毒品危害防制條例
【裁判全文】
臺灣高等法院刑事判決                            九十年度上易字第三七八六號
    上  訴  人  臺灣桃園地方法院檢察署檢察官
    被      告  甲○
                丙○○
右上訴人因被告等違反毒品危害防制條例案件，不服臺灣桃園地方法院九十年度易字
第三六號，中華民國九十年八月二十日第一審判決（起訴案號：臺灣桃園地方法院
檢察署八十九年度偵緝字第六六八號、九十年度偵字第一四號），提起上訴，本院判
決如左：
    主      文
原判決關於丙○○部分撤銷。
丙○○持有第二級毒品，處有期徒刑陸月，如易科罰金，以佰元折算壹日。第二級
毒品安非他命（毛重伍點柒伍零公克）沒收銷燬之。
其餘上訴駁回。
    事      實
一、丙○○明知安非他命屬毒品危害防制條例所規定之第二級毒品，竟於民國八十九
    年一月二十日下午二時許，在桃園縣中壢工業區附近，以新臺幣（下同）二萬元
    ，向綽號「小余」不詳姓名者，購買安非他命一包（毛重三五‧七五０公克）預
    備供己施用，而持有第二級毒品安非他命，嗣於未及施用前，即於同日下午四時
    五十分（起訴書誤載為一月二十一日晚間十一時三十分）許，在桃園縣龍潭鄉○
    ○○街十八號前為警查獲，並扣得所持有第二級毒品安非他命（毛重三五‧七五
    ０公克）。
二、案經臺北縣警察局中和分局報告臺灣桃園地方法院檢察署檢察官偵查起訴。
    理      由
壹、被告丙○○部分：
一、右揭持有第二級毒品安非他命為警查獲之事實，業據被告丙○○迭於原審、本院
    調查、審理時自白不諱，且其持有為警查獲之物品，確為第二級毒品安非他命，
    有行政院衛生署管制藥品管理局函所附檢驗成績書在卷，暨安非他命一包（毛重
    三五‧七五０公克）扣案可稽，自足徵被告丙○○所為自白確與事實相符，被告
    丙○○右揭犯罪行為，已經證明。
二、按安非他命屬毒品危害防制條例所規定之第二級毒品，被告丙○○雖於原審及本
    院調查時辯稱，渠自八十九年一月二十日起在桃園縣八德市○○路五四號四樓施
    用安非他命（原審卷第四九頁），且其為警查獲時所採集之尿液經檢驗結果，亦
    呈安非他命陽性反應（偵一四卷第十三頁），右揭安非他命係為供己施用而購入
    云云；惟按刑法上所謂犯罪行為之吸收關係，係指行為人對於同一法益為不同程
    度之侵害，此數行為間依一般社會觀念，有著必然之附隨關係，或一行為為他行
    為之當然結果、或為應有之成分而言，此等犯行形式上雖為數行為，因吸收關係
    ，而為實質上一罪，故擇一法律加以論科，已足以涵蓋該行為之全部評價，又因
    被涵蓋部分已失其獨立性與顯在性，始無再適用該法條，查被告丙○○於八十九
    年一月二十日施用第二級毒品時持有安非他命之行為，固為該次施用行為所吸收
    而不另論以持有毒品罪，然被告丙○○於下午二時許購入扣案安非他命後，隨即
    被警查獲，業據被告丙○○於本院調查時供明在卷，是核扣案安非他命，與其八
    十九年一月二十日業已實施完畢之施用第二級毒品行為無關，自不生吸收之問題
    ，而其於購入後既尚未施用，是亦無任何高度之施用行為可將持有行為予以吸收
    ，自應就其持有第二級毒品安非他命行為，單獨論罪。核被告丙○○右揭持有安
    非他命行為，係犯毒品危害防制條例第十條第二項持有第二級毒品罪。
三、原審認扣案安非他命係被告丙○○持有，固非無見，然原審另以被告丙○○於八
    十九年一月二十日曾施用安非他命，其持有安非他命之行為，應為施用行為所吸
    收，而被告丙○○曾因施用第二級毒品安非他命於八十八年六月十七日，為原審
    以八十八年毒聲字第三四八四號裁定送觀察勒戒，續於同年七月十三日裁定送強
    制戒治，八十八年十二月十日停止戒治付保護管束，被告丙○○施用第二級毒品
    安非他命之時間係在停止戒治付保護管束期間，在本件被訴施用毒品之行為時，
    之前尚曾因合於毒品危害防制條例規定受不起訴處分，認檢察官起訴程序違背規
    定，而諭知不受理之判決，自有未合，檢察官認被告丙○○所為供己施用之辯解
    與常情有違而提起上訴，固非有據，然原審關於被告葉騰部分之判決既有右揭可
    議，自應由本院將原審關於被告丙○○部分之判決撤銷並予以改判。經查，被告
    丙○○前曾因違反麻醉藥品管理條例案件，分別判處有期徒刑七月、五年六月，
    經定執行刑為五年十月，於八十六年七月二十三日假釋出監，假釋期間至八十九
    年十二月三十日止，有本院被告全國前案紀錄表在卷可稽，被告丙○○於假釋期
    間犯右揭持有第二級毒品罪，尚未構成累犯，併此敘明。爰審酌被告丙○○品行
    、犯罪動機、目的、手段、所生危害及犯罪後態度等一切情狀，量處如主文第二
    項所示之刑，並諭知如易科罰金之折算標準。扣案安非他命毛重（三五‧七五０
    公克）為第二級毒品，應依法宣告沒收併銷燬之。
貳、被告甲○部分：
一、公訴意旨略以：被告甲○與丙○○基於犯意之聯絡，於民國八十九年一月二十一
    日二十三時三十分許，在桃園縣龍潭鄉○○○街十八號，共同持有第二級毒品安
    非他命（毛重三五‧七五公克），為警查獲，因認被告甲○涉有毒品危害防制條
    例第十條第二項持有第二級毒品罪嫌。
二、被告甲○經傳喚未到庭，惟據其於原審所為供述，堅決否認與丙○○共同持有安
    非他命之行為，並以為警查獲之安非他命，確係丙○○所有等語置辯。
三、公訴人認被告甲○涉右揭持有第二級毒品安非他命罪嫌，係以被告甲○、丙○○
    之供述及同時被查獲之丁○○所為陳述暨扣案安非他命為依據。惟查：
    (一)扣案安非他命係於八十九年一月二十日下午四時五十分許，在桃園縣龍潭鄉○
      ○街十八號前，由丁○○所駕駛ＬＩ─四五六七號自用小客車內查獲，當時車
內另有被告丙○○及乙○○，被告甲○則於翌（二十一）日凌晨一時許，始在
      桃園縣龍潭鄉○○路潛龍國小前為警查獲，有臺北縣警察局中和分局執行逕行
      搜索結果報告書影本及被告丙○○警訊筆錄在卷可稽，自足徵扣案安非他命並
      非於被告甲○持有之狀態下為警查獲，而丁○○於偵查中，亦未證稱該安非他
      命係由被告甲○交付，是則公訴人以查獲安非他命暨丁○○之陳述，為被告甲
      ○論罪之佐證，即非有據。
    (二)被告甲○於檢察官偵查時雖曾供稱扣案安非他命為渠所有，當天原欲前往賓館
      吸用，於折返住處取手機時交付被告丙○○保管云云，然查，若扣案安非他命
      確為被告甲○所有，被告甲○欲施用安非他命，於其住處即可為之，核無與被
      告丙○○另赴賓館施用之必要，且尤無於折返住處取手機時，再將之交付被告
      丙○○保管之可能，是則被告甲○於偵查中所為不利於己之供述，核與事理相
      悖，即非無瑕疵可指；再查，被告甲○為警逮捕之後，於警訊中業明確否認被
      告丙○○為警查獲之安非他命為渠所有，其嗣於原審時，亦供稱安非他命實係
      被告丙○○所有，因應被告丙○○要求，始為安非他命為渠所有之不實供述等
      語，而被告丙○○就扣案安非他命為何人所有乙節，先供稱係被告甲○所有，
      繼於原審及本院則改稱為渠所有無訛，前後所為不利於被告甲○之供述亦屬不
      一，自難片面擷取不利部分，援為認定被告甲○犯罪之佐證。
    綜右理由，公訴人所援證據尚不足引為不利於被告甲○認定之依據，此外復無其
    他任何積極證據足為扣案安非他命確係被告甲○與丙○○共同持有之佐證，應認
    被告甲○所涉持有第二級毒品安非他命犯罪行為，尚屬不能證明。
四、原審經審理結果，對被告甲○為無罪之諭知，經核並無不合，公訴人仍執陳詞，
    指摘原審關於被告甲○部分判決不當而提起上訴，為無理由，應予駁回。
五、被告甲○經合法傳喚，無正當理由不到庭，本院爰不待其陳述，逕行判決。
據上論斷，應依刑事訴訟法第三百六十九條第一項前段、第三百六十四條、第二百九
十九條第一項前段、第三百六十八條、第三百七十一條，毒品危害防制條例第十條第
二項、第十八條第一項前段，刑法第十一條前段、第四十一條第一項前段，罰金罰鍰
提高標準條例第二條判決如主文。
本案經檢察官呂光華到庭執行職務
中    華    民    國       九十       年      十二      月    三十一    日
          臺灣高等法院刑事第十九庭
                                審判長法  官  許  國  宏
                                      法  官  洪  光  燦
                                      法  官  林  勤  純
右正本證明與原本無異。
本判決不得上訴。
                                      書記官  葉  瑩  庭
中    華    民    國       九十       年      十二      月    三十一    日
附錄本案論罪科刑法條
毒品危害防制條例第十一條
持有第一級毒品者，處三年以下有期徒刑、拘役或新台幣五萬元以下罰金。
持有第二級毒品者，處二年以下有期徒刑、拘役或新台幣三萬元以下罰金。
持有專供製造或施用毒品之器具者，處一年以下有期徒刑、拘役或新台幣一萬元以下
罰金。


司法院資訊處製作；財團法人民間司法改革基金會備份。
